【裁判字號】    98,再易,6
【裁判日期】    980403
【裁判案由】    再審之訴
【裁判全文】
臺灣高雄地方法院民事判決               98年度再易字第6號
再審原告    甲○○
再審被告    玉璽天下大廈管理委員會
法定代理人  乙○○
上列當事人間請求給付管理費事件，再審原告對於本院民國97年
9 月10日97年度簡上字第148 號確定判決提起再審之訴，本院判
決如下：
    主  文
再審之訴駁回。
再審訴訟費用新臺幣貳仟肆佰玖拾元由再審原告負擔。
    理    由
一、按不得上訴之判決，於宣示時確定。再審之訴，應於30日之
    不變期間內提起；前項期間，自判決確定時起算，判決於送
    達前確定者，自送達時起算；其再審之理由發生或知悉在後
    者，均自知悉時起算，民事訴訟法第398 條第2 項、第500
    條第1 項、第2 項前段分別定有明文。查原確定判決為不得
    上訴之第二審確定判決，係屬判決於送達前確定者，依前揭
    規定，其提起再審之訴之不變期間，應自送達判決時起算。
    而原確定判決係於97年9 月10日宣判，並於同年9 月18日送
    達再審原告乙節，有送達證書附於該卷可稽，並經本院依職
    權調取97年度簡上字第148 號給付管理費事件全卷查明屬實
    ，則再審原告97年10月6 日提起本件再審之訴，自未逾法定
    30日之不變期間，合先敘明。
二、再審原張告主張：原確定判決以伊為坐落高雄市○鎮區○○
    路20號17樓之6 （下稱系爭房屋）之區分所有權人，而為玉
    璽天下大廈之住戶，依玉璽天下大廈管理規約，大廈住戶均
    需負擔管理費，而伊自民國90年5 月起至97年2 月止均未繳
    納管理費，共計積欠新台幣（下同）158,460 元未繳，經屢
    催未繳，認伊應如數給付上開管理費及法定遲延利息，而駁
    回伊之上訴。惟依玉璽天下大廈管理規約真意，區分所有權
    人享有被催繳服務之權利，如被停止服務，即可不繳管理費
    ，此為原確定判決之原來事實，乃原確定判決記載之事實並
    非該原來事實，竟引用該非原來之事實，而依公寓大廈管理
    條例第21條、第23條第1 項規定等法規，為伊上訴無理由之
    判決，其適用法規顯有錯誤。又本件管理費用應為139,400
    元，而非158,460 元，原確定判決卻記載伊對此不予爭執，
    並記載「本件為判決基礎之事證已明，兩造所為之其他主張
    、陳述並所提之證據，經審酌後，認均與本件之結論無礙」
    ，其判決理由與主文亦有矛盾。再伊發現「置理函遭拒收」
    及玉璽天下大廈管理規約封面明文：「區分所有權人依規約
    之一切權利」等兩項證物，而有未經原確定判決斟酌，並得
    使用該兩項證據之情事。為此爰依民事訴訟法第496 條第1
    項第1 款、第2 款及第13款之規定，對原確定判決提起本件
    再審之訴等語，並聲明：(一)原確定判決廢棄。(二)上廢棄部分
    ，再審被告在第一審之訴駁回。
三、依再審原告主張理由觀之，本件主要爭點為：(一)原確定判決
    有無再審原告指稱適用法規顯有錯誤之情事？(二)原確定判決
    有無再審原告所指判決理由與主文顯有矛盾之再審事由？(三)
    原確定判決有無再審原告指稱之民事訴訟法第496 條第1 項
    第13款之再審事由？茲分述如後：
  (一)原確定判決有無再審原告指稱適用法規顯有錯誤之情事？
  1.按確定終局判決適用法規顯有錯誤者，得提起再審之訴，民
    事訴訟法第496 條第1 項第1 款定有明文。而所謂適用法規
    顯有錯誤者，係指確定判決所適用之法規顯然不合於法律規
    定，或與司法院現尚有效之大法官會議之解釋，或法院尚有
    效之判例顯然違反者而言，不包括漏未斟酌證據及認定事實
    錯誤之情形在內，而就法律規定事項所表示之法律上見解，
    亦無適用法規顯有錯誤可言。
  2.次按有關公寓大廈、基地或附屬設施之管理使用及其他住戶
    間相互關係，得以規約定之；區分所有權人或住戶積欠應繳
    納之公共基金或應分擔或其他應負擔之費用已逾二期或達相
    當金額，經定相當期間催告仍不給付者，管理負責人或管理
    委會得訴請法院命其給付應繳之金額及遲延利息，公寓大廈
    管理條例第21條、第23條第1 項分別定有明文。原確定判決
    以再審被告係依公寓大廈管理條例合法成立之管理委員會，
    再審原告為系爭房屋之所有權人，未繳交系爭房屋自90年5
    月起至97年2 月止之管理費158,460 元之事實，業據再審被
    告提出建物登記第二類謄本、玉璽天下大廈管理規約、管理
    費計算及坪數換算表、管理費欠繳明細表等為證，且為再審
    原告所不爭執；又再審被告於起訴前即97年3 月4 日，即以
    存證信函催告再審原告於收受後7 日內給付積欠之管理費，
    並經再審原告父親收受等情，亦有存證信函及掛號郵件收件
    回執各1 紙為證，而認再審被告依公寓大廈管理條例、玉璽
    天下大廈管理規約之規定，請求再審原告給付管理費158,46
    0 元，及加計自起訴狀繕本送達翌日計算之法定遲延利息，
    為有理由，應予准許，並據以駁回再審原告之上訴，核與現
    行有效之大法官會議解釋及法令與最高法院之判例、決議均
    無抵觸。
  3.至再審原告雖主張依玉璽天下大廈管理規約真意，區分所有
    權人享有被催繳服務之權利，如被停止服務，即可不繳管理
    費，此為原確定判決之原來事實，因認原確定判決有適用顯
    有錯誤之情事云云。惟查再審原告指稱依玉璽天下大廈管理
    規約真意，區分所有權人享有被催繳服務之權利，如被停止
    服務，即可不繳管理費云云，此乃為再審原告有利於己之主
    張，且再審原告就此並未舉證證明，原確定判決因而未採信
    其上開主張，而為有利於再審被告有利之判斷，其認事用法
    亦無違誤。再審原告泛稱原確定判決適用法規顯有錯誤云云
    ，要無可採。
  (二)原確定判決有無再審原告所指判決理由與主文顯有矛盾之再
    審事由？
  1.按民事訴訟法第496 條第1 項第2 款所謂判決理由與主文顯
    有矛盾，係指判決依據當事人主張之事實，認定其請求或對
    造抗辯為有理由或無理由，而於主文為相反之諭示，且其矛
    盾為顯然者而言（參照最高法院80年台再字第130 號判例意
    旨）。
  2.經查，原確定判決於理由中已認定再審原告因未依約繳付管
    理費，經再審被告定期催告仍未繳納，而尚欠管理費158,46
    0 元，故再審被告依公寓大廈管理條例、玉璽天下大廈管理
    規約之規定，請求再審原告給付158,460 元，及加計自起訴
    狀繕本送達翌日起算之法定利息，為有理由，業如前述，則
    原確定判決於理由中既已認定再審原告尚積欠管理費158,46
    0 元，再審被告得依上開規定請求再審原告如數給付管理費
    ，而謂原審（即本院高雄簡易庭97年度雄簡字第2775號第一
    審判決）為再審被告勝訴之判決，核無不合，則原確定判決
    於主文中駁回再審原告之上訴，其主文與理由即屬相符，難
    認有何判決理由與主文矛盾之處。再審原告主張原確定判決
    有民事訴訟法第496 條第1 項第2 款之「判決理由與主文顯
    有矛盾」之再審事由云云，亦無足採。
  (三)原確定判決有無再審原告指稱之民事訴訟法第496 條第1 項
    第13款之再審事由？
  1.按當事人發現未經斟酌之證物或得使用該證物者。但以如經
    斟酌可受較有利益之裁判者為限，得以再審之訴對於確定終
    局判決聲明不服；對於簡易訴訟程序之第二審確定終局裁判
    ，如就足影響於裁判之重要證物，漏未斟酌者，亦得提起再
    審之訴或聲請再審，民事訴訟法第496 條第1 項第13款、第
    436 條之7 定有明文。而民事訴訟法第496 條第1 項第13款
    所謂當事人發現未經斟酌之證物或得使用該證物，係指在前
    訴訟程序不知有該證物，現始知之，或雖知有此而不能使用
    ，現始得使用者而言，最高法院著有32年上字第1247號判例
    可資參照。又民事訴訟法第436 條之7 所謂「如就足影響於
    判決之重要證物，漏未斟酌者」，則指當事人在前審程序已
    經存在並已為證據聲明之證據，前審非以認為不重要而未依
    證據聲明為調查，或已為調查而未就調查之結果予以判斷，
    且須足以影響裁判結果而言。
  2.再審原告所指原確定判決漏未斟酌之證據，係為再審原告所
    提出之拒絕函及玉璽天下大廈管理規約封面，再審原告並據
    以主張真意為本件管理費可不予繳交云云。惟觀諸再審原告
    所提出之拒絕函，乃為再審原告於97年3 月11日針對再審被
    告所寄發定期催告繳納系爭管理費之存證信函，片面認為再
    審被告催告非依法定程序而寄發之拒絕函，且該拒絕函於原
    第一審訴訟程序即已經再審原告提出（見97年度雄簡字第27
    75號卷第17頁）；另玉璽天下大廈管理規約，其封面第2 項
    則係記載「區分所有權人之繼受人應繼受原區分所有權人依
    規約之一切權利義務」，且亦為再審被告於一審訴訟程序即
    已提出（見同上卷第6 頁），足見上開文件為前訴訟程序事
    實審言詞辯論終結前即已存在，且為當事人即再審原告所明
    知之證物，揆諸前揭說明，即無所謂發現系爭拒絕函及規約
    封面之可言，亦無不能使用系爭拒絕函及規約封面之情事。
    再者，系爭拒絕函係再審原告片面認為再審被告定期催繳管
    理費之存證信函非依法定程序而寄發之拒絕函，而玉璽天下
    大廈管理規約封面第2 項則係記載「區分所有權人之繼受人
    應繼受原區分所有權人依規約之一切權利義務」，兩者均無
    從據以憑認再審原告因此即可不予繳納管理費，是上開文件
    縱經斟酌，亦難逕認有利於再審原告之主張。再審原告主張
    原確定判決有民事訴訟法第496 條第1 項第13款之再審事由
    云云，自非可採。
四、按再審之訴顯無再審理由者，得不經言詞辯論，以判決駁回
    之，民事訴訟法第502 條第2 項定有明文。本件原確定判決
    並無適用法規顯有錯誤、判決理由與主文顯有矛盾及當事人
    發現未經斟酌之證物或得使用該證物之情事，業如上述，從
    而，再審原告以原確定判決有民事訴訟法第496 條第1 項第
    1 款、第2 款及第13款之再審事由提起本件再審之訴，求為
    廢棄改判，顯無理由，爰不經言詞辯論，逕以判決駁回。
五、據上論結，本件再審原告之訴，為無理由，依民事訴訟法第
    502 條第2 項、第78條，判決如主文。
中    華    民    國    98    年    4     月    3     日
                  民事第三庭    審判長法  官  朱玲瑤
                                      法  官  陳宛榆
                                      法  官  劉惠娟
以上正本證明與原本無異。
不得上訴。
中    華    民    國    98    年    4     月    3     日
                                      書記官  王高山


司法院資訊處製作；財團法人民間司法改革基金會備份。
